【裁判字號】    97,交聲,963
【裁判日期】    980110
【裁判案由】    違反道路交通管理處罰條例聲明異議
【裁判全文】
臺灣士林地方法院交通事件裁定         97年度交聲字第963號
原處分機關  臺北市交通事件裁決所
異  議  人
即受處分人  乙○○
上列異議人即受處分人因違反道路交通管理處罰條例案件，對於
臺北市交通事件裁決所民國97年8 月19日所為處分（原處分案號
：北市裁罰字第裁22-AEW963132號）聲明異議，本院裁定如下：
    主  文
原處分撤銷。
乙○○汽車駕駛人，駕駛汽車不遵守道路交通號誌之指示，處罰
鍰新臺幣玖佰元。
    理  由
一、按汽車駕駛人駕駛汽車有不遵守道路交通標誌、標線、號誌
    之指示者，處新臺幣900 元以上1,800 元以下罰鍰；駕駛人
    駕駛汽車，應遵守道路交通標誌、標線、號誌之指示；又車
    輛面對圓形紅燈表示禁止通行，不得超越停止線或進入路口
    ，道路交通管理處罰條例第60條第2 項第3 款、道路交通安
    全規則第90條、道路交通標誌標線號誌設置規則第206 條第
    5 項第1 款分別定有明文。
二、原處分意旨略以：異議人即受處分人乙○○駕駛車號8578-Q
    A 號自用一般小客車（下稱系爭車輛），於民國97年7 月1
    日下午2 時45分許（原處分誤載為5 時45分許），在臺北市
    ○○○路闖紅燈，經臺北市政府警察局大同分局員警當場舉
    發「駕車行經有燈光號誌管制之交岔路口闖紅燈」，爰依道
    路交通管理處罰條例第53條第1 項規定，處罰鍰新臺幣（下
    同）2,700 元，並依同條例第63條規定記違規點數3 點。
三、異議意旨略以：受處分人於上開時間，駕駛系爭車輛行經民
    權西路臺北橋下由東往西方向，尚未至民權西路、延平北路
    口前有一處行人穿越道前之路口（下稱系爭路口）有紅綠燈
    號誌，員警舉發受處分人闖越系爭路口紅燈，惟受處分人係
    於黃燈時通過該路口，之後前方民權西路、延平北路口燈號
    才轉為紅燈，民權西路臺北橋下行人穿越道前路口之紅綠燈
    與民權西路、延平北路口紅綠燈號誌相距不到10公尺，員警
    係看錯燈號，誤認受處分人闖紅燈，當時系爭車輛前後均有
    機車同時前進，受處分人車速緩慢，不可能闖紅燈，原處分
    顯屬違誤，應予撤銷云云。
四、查本件原處分即臺北市交通事件裁決所北市裁罰字第裁22-A
    EW963132號裁決書雖記載違規時間之97年7 月1 日「17時45
    分」應係「14時45分」，惟受處分人供稱其係於同日下午2
    時45分行車經過系爭路口，而證人即舉發本件違規之員警甲○○於當日值勤時間為「12時至16時30分」，原舉發違規通
    知單所載之違規時間為「17時45分」顯屬誤載，業據證人甲○○證述在卷（本院卷第20頁），並有臺北市政府警察局大
    同分局警備隊49人勤務分配表1 紙附卷可稽（本院卷第38頁
    ），是本件違規時間應更正如上，合先敘明。
五、次查，證人甲○○證稱：伊於上開時間，站在延平北路、民
    權西路口之東北處值勤，針對民權西路、延平北路口前之系
    爭路口之違規進行舉發，伊先看到民權西路、延平北路口號
    誌轉為紅燈，系爭路口之號誌也同步轉為紅燈，受處分人駕
    駛系爭車輛行駛在民權西路外側車道，內側車道車輛已停下
    ，僅系爭車輛繼續往前開，受處分人不是在系爭路口黃燈時
    通過等語（本院卷第18、19頁），並有系爭路口現場照片4
    幀、現場圖1 紙相符（本院卷第23至25頁），按道路交通管
    理處罰條例科處行政罰事件，依據公法爭議之舉證責任分配
    法則，固應先由行政機關就其業已履踐相關正當法律程序，
    以及人民應受處罰之客觀違反法令行為，負證明之責，受處
    分人就行政機關已為相當證明之前開事項，若主張欠缺主觀
    歸責條件或為其他抗辯，亦須就其所辯提出反證。惟行政機
    關對於前開應為舉證事項，並非不得以執行查察取締勤務人
    員，依據調查人證之程序，使就親歷事實提供不可替代之證
    明方法，受處分人就該證人所述見聞經過之真實性倘有質疑
    ，除依法定交互詢問程序加以檢驗外，亦不得僅因證人之個
    人身分、地位或與當事人之關係而謂其不得作證，或憑己意
    指為必須代以其他特定之證據方法，此在證人業已具結願依
    偽證罰則擔保證言可信之場合，尤屬當然。本件既經證人即
    承辦員警甲○○上揭證述明確，則承辦員警甲○○基於維護
    交通秩序、公眾安全職責所為之舉發，自應受合法、正確之
    推定，其上開證述堪認屬實，應可採信。受處分人雖以前詞
    置辯，並援引證人丙○○為證，惟查，證人丙○○證稱：伊
    搭受處分人車回家，當時機車很多，受處分人開在外側車道
    ，車速很慢，通過系爭路口時，伊看到燈號是綠燈，可能因
    為太陽照射，將紅燈看成綠燈，紅綠燈太多，警察可能看錯
    燈號，受處分人沒有闖紅燈（本院卷32、33頁），證人丙○○既證稱當時有陽光照射，可能將紅燈看成綠燈，則證人丙○○如何確定受處分人通過系爭路口時，燈號為綠燈，受處
    分人並未闖紅燈？抑且，證人丙○○證稱：受處分人係於「
    綠燈」時通過系爭路口，又與受處分人辯稱其係於「黃燈」
    時通過路口，相互齟齬，足見證人丙○○之證述實屬迴護受
    處分人之詞，難認屬實。又受處分人自承：民權西路、延平
    北路口之號誌與系爭路口號誌同步，其看到前方民權西路、
    延平北路口為紅燈，適與證人甲○○證稱其看到延平北路口
    為紅燈，轉身看系爭路口亦為紅燈，僅有系爭車輛通過路口
    乙節相符，足證受處分人行經系爭路口時，號誌應係紅燈，
    受處分人未依號誌指示於停止線停車，甚而繼續行駛進入路
    口之事實，堪以認定。
六、原處分機關雖認受處分人係違反道路交通管理處罰條例第53
    條第1 項「駕車行經有燈光號誌管制之交岔路口闖紅燈」之
    違規，惟查：系爭路口前方設有一南北向之人穿越道，系爭
    路口為臺北橋下民權西路之直行車道，未與任何道路交會，
    並非交岔路口，有現場照片4 幀可稽（本院卷第23、24頁）
    ，證人甲○○並證稱：系爭路口並非交岔路口（本院卷第21
    頁），受處分人並非於「交岔路口闖紅燈」，原處分適用法
    律尚屬有誤。又行車管制號誌之圓形紅燈燈號顯示之意義為
    「車輛面對圓形紅燈表示禁止通行，不得超越停止線或進入
    路口」，道路交通標誌標線號誌設置規則第206 條第5 項第
    1 款定有明文，依交通部82年4 月22日交路字第009811號函
    示「闖紅燈」之認定標準，車輛面對圓形紅燈時仍逕予穿越
    路口至銜接路段，含左轉、直行、『迴轉』及右轉（依箭頭
    綠燈允許行駛者除外），即視為闖紅燈之行為；於有繪設路
    口範圍者，車輛無視於紅燈警示，有穿越路口之意圖，而車
    身已伸入路口範圍亦視同闖紅燈；若僅伸越停止線而未達路
    口範圍者，則視為不遵守標線指示論處，於無繪設路口範圍
    者，以車輛無視於紅燈號誌，而有穿越路口之企圖，其「車
    身並已伸越停止線並足以妨害其他方向人（若有行人穿越道
    ）、車通行者」，亦以闖紅燈論處。系爭路口既非交岔路口
    ，受處分人係闖越系爭路之紅燈，業如前述，受處分人顯未
    遵守紅燈禁止通行號誌之指示，未停車而超越停止線進入路
    口，其所為係違反道路交通管理處罰條例第60條第2 項第3
    款之規定。
七、綜上述，本件受處分人有不遵守道路交通號誌指示之違規事
    實，事證明確，堪以認定。原處分機關依道路交通管理處罰
    條例第53條第1 項、第63條第1 項第3 款及違反道路交通管
    理事件統一裁罰基準表規定，裁處受處分人罰鍰2,700 元並
    記違規點數3 點，適用法律尚有不當，即屬無可維持。從而
    ，本件異議雖無理由，惟原處分既經異議且有上述違法之處
    ，自應予撤銷，另依道路交通管理處罰條例第60條第2 項第
    3 款、違反道路交通管理事件統一裁罰基準表之規定，裁罰
    如主文第2 項所示。
據上論斷，依道路交通案件處理辦法第20條前段，裁定如主文。
中    華    民    國    98    年    1     月    10    日
                    交通法庭法  官  陳美彤
以上正本證明與原本無異。
如不服本裁定應於送達後5日內向本院提出抗告狀。
                            書記官  賴麗容
中    華    民    國    98    年    1     月    10    日


司法院資訊處製作；財團法人民間司法改革基金會備份。
